臺灣高等法院民事判決　　　　　　　　95年度重勞上字第41號
上　訴　人　庚○○
　　　　　　乙○○
　　　　　　壬○○
　　　　　　戊○○
　　　　　　辛○○
　　　　　　　　　　　　1樓
兼上列五人
訴訟代理人　己○○　　住同上縣三重市○○路○段59號19樓
兼上列六人
訴訟代理人　甲○○　　住同上縣板橋市○○路202巷17弄38號3
　　　　　　　　　　　　樓
上　訴　人　上新聯晴股份有限公司
法定代理人　丙○○　　住同上
訴訟代理人　侯雪芬律師
複　代理人　丁○○　　住臺北市○○○路○段7號11樓之2
上列當事人間給付資遣費等事件，兩造對於中華民國95年8月29
日臺灣臺北地方法院94年度重勞訴字第27號第一審判決各自提起
上訴，經本院於96年7月24日言詞辯論終結，判決如下：
    主      文
原判決關於(一)駁回辛○○後開第二項之訴及假執行之聲請部分，
(二)命上新聯晴股份有限公司給付戊○○超過新臺幣壹拾陸萬捌仟
貳佰貳拾柒元之本息，給付己○○超過新臺幣貳拾萬陸仟柒佰
捌拾元之本息，及依職權宣告假執行部分，並訴訟費用之裁判
均廢棄。
上新聯晴股份有限公司應再給付辛○○新臺幣佰伍拾伍元及自
民國94年6月18日起至清償日，按年息5%計算之利息。
上開廢棄(二)部分，戊○○、己○○在第一審之訴及假執行之聲請
均駁回。
辛○○、上新聯晴股份有限公司之其餘上訴及庚○○、乙○○、
戊○○、壬○○、甲○○、己○○之上訴均駁回。
第一審訴訟費用由庚○○、乙○○、壬○○、甲○○、辛○○各
負擔百分之十，戊○○、己○○各負擔百分之十五，餘由上新聯
晴股份有限公司負擔；第二審訴訟費用由兩造各自負擔。
原判決及本判決命上新聯晴股份有限公司給付部分，於庚○○
、乙○○、戊○○、壬○○、甲○○、己○○、辛
○○依序以新臺幣（下同）柒萬元、柒萬柒仟元、伍萬柒
仟元、玖萬柒仟元、柒萬仟元、柒萬玖仟元、柒萬壹
仟元為上新聯晴股份有限公司供擔保後，得假執行；但上新聯晴
股份有限公司分別以貳拾萬玖仟肆佰玖拾貳元、貳拾貳萬捌
仟捌佰貳拾陸元、壹拾陸萬捌仟貳佰貳拾柒元、貳拾玖萬零
貳佰捌拾元、貳拾壹萬捌仟零玖拾伍元、貳拾萬陸仟柒佰
捌拾元、貳拾壹萬貳仟肆佰玖拾壹元為庚○○、乙○○
、戊○○、壬○○、甲○○、己○○、辛○○預供擔
保，得免為假執行。
    事      實
甲、上訴人庚○○、乙○○、戊○○、壬○○、甲○○、己○○
    、辛○○（下稱庚○○等人）方面：
壹、聲明：
一原判決關於駁回庚○○等人後開第二項之訴及假執行之聲請部
  分廢棄。
二上新聯晴股份有限公司（下稱上新聯晴公司）應再給付庚○○
  新臺幣（下同）976,367元、乙○○935,833元、戊○○986,99
  1元、壬○○1,467,062元、甲○○1,054,403元（上訴狀誤載
  為1,054,433元）、己○○1,010,983元、辛○○1,049,448元
  ，及均自民國94年6月18日起至清償日止，按年息5%計算之利
  息。
三願供擔保，請准宣告假執行。
四上新聯晴公司之上訴駁回。
貳、陳述：除與原判決記載相同者外，補稱略以：
一上新聯晴公司未經伊等同意片面實施「實力敘薪制度」，並短
  付94年3月份薪資，伊等自得依勞動基準法（下稱勞基法）第
  14條第1項第5、6款規定，終止勞動契約：
(一)上新聯晴公司員工即訴外人林傳傑、童美惠、黃孝忠等人雖填
  具意願書，表示不同意參加「實力敘薪制度」，惟其等薪資仍
  遭上新聯晴公司扣發，此有94年8月份業績獎懲及其薪資明細表
  可稽，上新聯晴公司辯稱「實力敘薪制度」可自由選擇參加云
  云，並非事實，上新聯晴公司確有未經伊等同意片面實施「實
  力敘薪制度」，並短付94年3月份薪資之情。
(二)兩造於94年4月11日召開協調會，協調會錄音譯文記載：「給
  予2日回復期間」等語，可知兩造係達成上新聯晴公司於同年
  月13日前補發短付之94年3月份薪資，並回復勞動條件之協議
  ，並非同意上新聯晴公司於94年4月20日補發。上新聯晴公司
  未依上開協議於94年4月13日前補發短付之94年3月份薪資，伊
  等於同年月14日寄發存證信函，依勞基法第14條第1項第5、6
  款規定，終止勞動契約，自屬合法。
二上新聯晴公司於76年9月29日登記設立在臺北市○○○路○段1
  21號1樓之地址作為總公司，78年12月15日在同址及鄰號作為
  建國分公司，且依勞基法第2條第1項第2款規定，分公司亦有
  收受送達之權，故伊等終止勞動契約之存證信函於同年4月15
  日送達至北市○○○路○段121號1樓時，發生終止契約之效力
  ，而上新聯晴公司於94年4月15日為伊等辦理勞工保險及全民
  健康保險之退保手續，益徵上新聯晴公司於該日已知悉伊終止
  勞動契約之意思表示，其辯稱伊等終止契約之存證信函於同年
  月18日送達至總公司時，始生終止契約之效力，伊等於終止意
  思表示生效前辦理職務交接，應係自請辭職云云，並不可採。
  又甲○○於94年4月10日表示不同意參加實力敘薪制度後，當
  日即被調至建國分公司，其於94年4月12日在原配屬之和平分
  公司辦理職務交接，係離開原有單位之通常程序，並非自請離
  職之意。
三系爭勞動契約於94年4月15日合法終止後，上新聯晴公司始於
  同年月16日發函通知伊等同意發還短付薪資，並遲至同年月20
  日補發94年3月份短付之薪資，不生回復原狀之效力。
四伊等已合法終止勞動契約，自得請求上新聯晴公司給付資遣費
  、工資差額、假日加班及延長工時之加班費、特休假未休之工
  資：
(一)資遣費部分：
　上新聯晴公司於88年1月適用勞基法前，就勞工工作年資之起
  算及資遣費之給與標準，並無相關法令規定，而其公司於88年
  1月以前制定之工作規則第9節有關解職、辭職、資遣、免職（
  解僱）等規定，已明示員工有請求資遣費之權利，僅未於工作
  規則中記載資遣費給與之標準，惟上新聯晴公司於訴外人吳慧
  珠訴請其給付資遣費之民事判決，不爭執吳慧珠工作年資自到
  職日起算，應認上新聯晴公司與勞工，就適用勞基法前資遣費
  之工作年資，已合意自到職日起算，上新聯晴公司自應按伊等
  到職日起算之工作年資給付伊等資遣費。
(二)工資差額部分：
　上新聯晴公司未經伊等同意，片面公布營業店發現商品遺失及
  盤點盤損之賠償辦法，要求伊等承擔盤點損失，對伊等不生效
  力。且上新聯晴公司未證明盤點損失係可歸責伊等所致，逕行
  依上開盤點損失辦法扣發伊薪資，亦屬無據，上新聯晴公司自
  應返還伊等因扣除盤點損失而短付之薪資。
(三)加班工資部分：
1.假日加班部分：伊等自93年1月起至伊等終止系爭勞動契約之
  日止，伊等假日加班日數為庚○○9日、乙○○26.5日、戊○
  ○30日、壬○○30日、甲○○22日、己○○23日、辛○○18日
  ，已提出上新聯晴公司93年休假日數計劃為證，依勞基法第39
　條規定，上新聯晴公司應給付伊等假日加班工資依序為庚○○
  瑞屏29,601元、戊○○35,010元、壬○○40,380元、甲○○22
  ,858元、己○○26,588元、辛○○18,702元。
2.延長工時部分：伊等雖自任職時起約定工時為每日上午10時30
  分至下午9時30分，惟上新聯晴公司自88年1月起適用勞基法後
  ，原本約定之工作時數逾勞基法第30條規定每日8小時之部分
  無效，應以原約定之工資核算每日8小時之薪資後，就超時工
  作部分，給付伊等加班費。又上新聯晴公司雖經勞委會於92年
  10月8日指定為得採輪休制之行業，但上新聯晴公司並未依勞
  基法第30條第3項規定，召開勞資會議與勞工協商，且超時工
  時部分並非於8週內之正常工作時數加以分配，侵害勞工權益
  甚巨，自不得以上新聯晴公司採輪休制，逕認伊等不得請求延
  長工時之加班費。再者，上新聯晴公司員工手冊明定底薪、職
  務津貼、加班費之給付項目，薪資單亦區分主管加給、職務加
  給伙食津貼、加班津貼及獎勵津貼等項目，顯見職務津貼與加
  班工資不同。況且伊等職務津貼於87年間即由2,500元調高為
  3,500元，然上新聯晴公司係自93年6月起延長伊等工作時間，
  上新聯晴公司調高伊等職務津貼與延長工作時間並無關連性，
  益徵上新聯晴公司謂職務津貼即係延長工時之薪資，係狡辯之
　詞，不足採信。
、證據：除援用原審提出者外，補提上新聯晴公司建國分公司
　　之公司基本資料查詢、甲○○簽立之意願書、存證信函、己
  　○○87年6月薪資單、上新聯晴公司與己○○、庚○○於4月
    11日協商錄音光碟及譯文為證，並聲請命上新聯晴公司提出
    出勤卡。
乙、對造上訴人上新聯晴公司方面：
壹、聲明：
一原判決關於命上新聯晴公司給付部分廢棄。
二上開廢棄部分，庚○○等人在第一審之訴及假執行之聲請均駁
  回。
三庚○○等人之上訴駁回。
四如受不利判決，願供擔保請准宣告免為假執行。
貳、陳述：除與原判決記載相同者外，補稱略以：
一庚○○等人以伊公司未經其等同意片面實施「實力敘薪制度」
  ，並短付94年3月份薪資為由終止勞動契約並無理由：
(一)伊公司於94年3月21日公告實施之「實力敘薪制度」並非減薪
  ，而係與業績結合之獎懲事由。伊公司實施「實力敘薪制度」
  前，於93年12月1日公告「實力敘薪制度」自94年1月1日起生
  效，且依訴外人王延聲93年12月13日電子郵件及證人侯俊安乃
  伊公司人事課長於原法院95年3月14日言詞辯論期日證言，可
  知庚○○等人於93年12月間即已知悉「實力敘薪制度」自94年
  1 月1日起生效，其等未為反對表示，且於「實力敘薪制度」
  生效後，照常上下班，應認庚○○等人已默示同意伊公司「實
  力敘薪制度」。
(二)伊公司知悉庚○○等人不同意伊公司實施「實力敘薪制度」後
  ，於94年4月10日寄送意願書徵詢員工意願，其中甲○○已於
  94年4月10日簽署不同意參加「實力敘薪制度」之意願書，伊
  公司復於同年月11日召開協調會，與庚○○等人達成不參加實
  力敘薪制度，維持原薪資制度，並於同年月20日補發3月份短
  付之薪資，庚○○等人回公司上班之協議，伊公司人資部復於
  同年月12日公告，不參加「實力敘薪制度」之員工，3月份薪
  資將於同年月20日補發，兩造既合意補發薪資方式回復勞動條
  件，庚○○等人自不得再以伊片面實施「實力敘薪制度」，短
  付94年3月份薪資為由，依勞基法第14條第1項第5、6款規定，
  終止勞動契約。又庚○○等人提出94年4月11日協調會錄音譯
  文內容不實在，伊否認為真正，上開錄音譯文不足證明伊承諾
  於94年4月13日付清所有款項。
二庚○○等人於94年4月14日向伊公司終止契約之存證信函於同
  年月18日送達至伊公司總公司時，始生終止契約之效力，惟甲
  ○○於94年4月12日，庚○○、戊○○、壬○○、己○○、辛
  ○○於同年月15日，乙○○於同年月17日向伊公司辦理職務交
  接手續，其等於終止意思表示生效前辦理職務交接，且職務交
  接當時，並未主張伊公司有何違約事由，應認庚○○等人係自
  請辭職，伊公司無庸給付資遣費。又伊公司營業店員工離職，
  須填寫辭職申請書交付營業店主管，所屬單位主管及總公司管
  理人事課審核，交付總公司經理、總經理核准後，始生效力，
  並辦理移交手續，從上開流程可知，各分店店長僅係員工遞送
  辭職單及了解辭職原因之窗口，並無同意員工辭職之權利，伊
  公司總公司名義上設址在臺北市○○○路，實際設址在臺北縣
  土城市，庚○○等人在伊公司任職多年，且有人擔任店長，不
  得諉為不知，庚○○等人主張：終止契約之存證信函於94年4
  月15日送達至建國分公司時，已生終止契約之效力，並不可採
  。
三上新聯晴公司人資部關於94年3、4月份薪資發放方式於94年4
  月12日公告：「．．．(2)不同意參加新制人員（未選擇者視同
  不參加），薪資照原薪發放。」，可見伊公司於庚○○等人94
  年4月14日終止勞動契約前，已同意補發94年3月份短付之薪資
  ，但礙於伊公司下次發放薪資之時間係同年4月20日，始遲至
  庚○○等人終止勞動契約後補發，伊公司既於庚○○等人終止
  勞動契約前同意補發短付之薪資，庚○○等人無由以伊公司短
  付薪資為由，依勞基法第14條第1項第5、6款規定，終止勞動
  契約。又縱認伊公司有短付薪資情事，伊公司於94年4月5日各
  短少給付庚○○2,305元、乙○○3,750元、戊○○3,300元、
  壬○○4,405元、甲○○3,155元、己○○3,670元、辛○○3,1
  60元，至伊94年4月20日補發薪資止，以年息5%計算，僅受有
  4.8元至9.2元之利息損失，庚○○等人故意於撥款日前終止勞
  動契約，並各請求200,000元之資遣費，顯係權利濫用，終止
  契約亦屬無效。
四縱認庚○○等人合法終止契約，其等下列請求，亦屬無據：
(一)資遣費部分：
　庚○○等人依勞基法第14條第1項第5、6款規定，終止兩造間
  之勞動契約，並不合法，已如前述，庚○○等人依同法第14
  條第4項準用同法第17條規定請求伊公司給付資遣費，並無理
  由。縱認庚○○等人合法終止勞動契約，庚○○等人得請求
  資遣費，伊公司於88年1月始適用勞基法，而伊公司於88年1月
  以前制定之工作規則第9節關於解職、辭職、資遣、免職（解
  僱）規定，並無公司應給付離職員工資遣費之規定，則在該法
  適用前，兩造間對於資遣費之給與標準並未另行約定，庚○○
  等人之工作年資應自88年1月起算。
(二)工資差額部分：
  伊公司係因庚○○等人經盤點有損失，依營業店發現商品遺失
  及盤點盤損之賠償辦法、營業處遺失商品處理辦法，扣發庚○
  ○等人薪資，而無庚○○等人所稱預扣工資情事。且伊公司為
  家電、電腦等3C零售業者，為避免家電產品遭竊，依零售業者
  慣例，公告營業店發現商品遺失及盤點盤損之賠償辦法、營業
  處遺失商品處理辦法，課以營業店員之保管責任，係營運管理
　所必要，並無不合理。庚○○等人依勞基法第22條、第26條規
  定，請求伊公司給付短付之工資，並無理由。
(三)加班工資部分：
1.假日加班部分：
　依伊公司工作規則第3節第2條規定：「營業店、配送中心員工
  之各月休假總日數，依『年度休假日數排定』，作息採輪休制
  」，及庚○○等人所提伊公司93年休假日數計劃說明二、B記
  載：「總公司除配送中心同營業店採排休外．．．」、說明三
  記載：「93年度營業店、配送中心全年休假日數編排如下．．
  ．。」等語，可知營業店員工係依休假日數輪流排定休假日，
  並非依伊公司公告之休假表進行休假，庚○○等人依伊公司93
  年休假日數計劃，主張其等有假日加班之事實，請求伊公司給
  付假日加班工資，自屬無據。況且伊公司為避免員工無意義之
  加班，並兼顧公司財務成本，於薪資管理規則第7條第(三)項第1
  款規定：「加班費計算：依各人全薪，按實際加班時數計算（
  計算至1小時）。教育訓練或未經申請核准之加班（需簽呈）
  不給加班費。」。庚○○等人未證明其等主張之假日加班，係
  經伊核准之加班，伊亦無給付義務假日加班工資之義務。
2.延長工時部分：
  庚○○等人每週之工作時間，雖超過勞基法第30條所定之8小
　時，惟伊於88年1月適用勞基法前，即採輪休制，適用勞基法
  後，並經勞委會於92年10月8日指定為適用勞基法第30條第3項
  規定輪休制之行業，伊公司自無給付延長工時加班費之義務。
  且伊公司營業店人員，除內勤人員外，均有職務津貼2500元，
  87年間並調高為3500元，可見職務津貼係庚○○等人延長工時
  之報酬，庚○○等人無由再請求伊公司給付延長工時之加班。
  況且庚○○等人請求延長工時之加班費未扣除1小時之休息時
  間，亦屬無據。
五若認庚○○等人終止兩造勞動契約為合法，則伊對庚○○等人
  請求之特休未休工資部分不爭執。
、證據：除援用原審提出者外，補提職務交接聲明書、行政院
　　勞工委員會92年10月8日勞動二字第0920056353號函、辭職
  　申請書、庚○○、己○○勞保及健保退保申報表為證。
    理      由
壹、程序方面
    上新聯晴公司之法定代理人由莊信義變更為丙○○，業提出
    臺北市政府函、公司變更登記事項卡為證（本院卷35-38頁
    ），其具狀聲明承受訴訟，應予准許，先予敘明。
貳、實體方面
一庚○○等人主張：伊等分別自77年至85年起任職於上新聯晴公
  司。伊等任職於上新聯晴公司時，上新聯晴公司經常藉故預扣
  員工工資，且片面延長工作時間卻未給付加班工資，又短發特
  別休假未休工資。至94年3月21日上新聯晴公司且未經員工同
  意，片面實施「實力敘薪制度」，逕自減發伊等94年3月下半
  月工資，上新聯晴公司片面主張實施新制且不依勞動契約給付
  工作報酬，嚴重侵害伊等之權利，伊等依勞基法第14條第5款
  、第6款之規定，於94年4月14日以存證信函終止與上新聯晴公
  司間之勞動契約，上新聯晴公司於同年月15日收受上開信函，
  兩造勞動契約已合法終止等情，爰依勞基法第17條、第22條、
  第26條、第24條、第39條、第38條規定，求為判命上新聯晴公
  司給付(1)庚○○：資遣費411,643元、工資差額4,670元、加班
  工資751,986元、特休未休工資17,560元，合計1,185,859元。
  (2)乙○○：資遣費290,333元、加班工資855,393元、特休未休
  工資18,933元，合計1,164,659元。(3)戊○○：資遣費306,250
  元、工資差額7,968元、加班工資826,548元、特休未休工資18
  ,201 元，合計1,158,967元。(4)壬○○：資遣費679,477元、
  工資差額9,613元、加班工資1,030,906元、特休未休工資37,3
  44元，合計1,757,342元。(5)甲○○：資遣費462,132元、工資
  差額600元、加班工資788,986元、特休未休工資20,780元，合
  計1,272,498元。(6)己○○：資遣費340,892元、工資差額11,2
  02元、加班工資875,612元、特休未休工資22,802元，合計1,2
  50,508元。(7)辛○○：資遣費459,610元、加班工資784,830元
  、特休未休工資17,144元，合計1,261,584元，及均自起訴狀
  繕本送達翌日即94年6月18日起至清償日止，按年息5%計算之
  利息之判決。
二上新聯晴公司則以：「實力敘薪制度」並非減薪，而是與業績
  結合之獎懲事由，於實施前，曾於93年12月1日公告「實力敘
  薪制度」自94年1月1日起生效，庚○○等人於93年12月間即已
  知悉未為反對表示，且於「實力敘薪制度」生效後，照常上下
  班，應認庚○○等人已默示同意伊公司「實力敘薪制度」。又
  兩造已達成伊公司於94年4月20日補發3月份短付之薪資，庚○
  ○等人回公司上班之協議，伊公司並已補足短付薪資，庚○○
  等人不得再以伊片面實施「實力敘薪制度」，短付94年3月份
  薪資為由，依勞基法第14條第5款、第6款之規定，終止勞動契
  約。另庚○○等人於94年4月14日向伊公司終止契約之存證信
  函於同年月18日送達至伊公司總公司時，始生終止契約之效力
  ，惟庚○○等人於終止意思表示生效前辦理職務交接，且職務
  交接當時，並未主張伊公司有何違約事由，應認庚○○等人係
  自請辭職，伊公司無給付資遣費之義務。況以伊公司短付庚○
  ○等人之薪資，按年息5%計算，庚○○等人僅受有4.8元至9.2
  元之利息損失，渠等故意於撥款日前終止勞動契約，並請求資
  遣費，顯係權利濫用，終止契約亦屬無效。又縱認庚○○等人
  合法終止勞動契約，伊公司於88年1月始開始適用勞基法，則
  在適用該法前，兩造間對於資遣費之給與標準並未另行約定，
  庚○○等人之工作年資應自88年1月起算。伊公司係因庚○○
  等人盤點損失，依營業店發現商品遺失及盤點盤損之賠償辦法
  、營業處遺失商品處理辦法，扣發庚○○等人薪資，並非預扣
  工資，庚○○等人無從請求工資差額。依伊公司工作規則，營
  業店員工係依休假日數輪流排定休假日，並非依伊公司公告之
  休假表進行休假，庚○○等人依伊公司93年休假日數計劃，主
  張其等有假日加班之事實，請求伊公司給付假日加班工資，自
  屬無據，庚○○等人未證明其等主張之假日加班，係經伊核准
  之加班，伊亦無給付義務假日加班工資之義務。伊於88年1月
  適用勞基法前，即採輪休制，適用勞基法後，並經勞委會於92
  年10月8日指定為適用勞基法第30條第3項規定輪休制之行業，
  而伊公司營業店人員，除內勤人員外，均有職務津貼2,500元
  ，87年間並調高為3,500元，職務津貼係庚○○等人延長工時
  之報酬，庚○○等人無由再請求伊公司給付延長工時之加班；
  況且庚○○等人請求延長工時之加班費未扣除1小時之休息時
  間，亦屬無據。至於特休未休工資部分，如認庚○○等人終止
  勞動契約為合法，伊公司同意給付庚○○等人93、94年度特休
  未休日數之工資，庚○○為17,560元、乙○○為16,659元、戊
  ○○為15,227元、壬○○為34,635元、甲○○為20,780元、己
  ○○為19,106元、辛○○為15,144元等語，資為抗辯。
三兩造不爭執事實
(一)庚○○自80年10月1日、乙○○自85年8月21日、壬○○自77年
  6月25日、甲○○自79年7月14日、己○○自84年6月19日、辛
  ○○自79年7月25日起任職於上新聯晴公司，另戊○○雖自85
  年8月1日起任職於上新聯晴公司，惟自87年6月8日起至89年4
  月8日止因服兵役而離職，於退伍後之89年11月1日始復職（兩
  造不爭）。
(二)庚○○、乙○○、戊○○、壬○○、甲○○、己○○、辛○○
  離職前6個月之平均工資分別為30,305元、33,000元、34,000
  元、40,365元、31,155元、34,370元、31,160元（兩造不爭，
  本院卷86頁反面）。
(三)上新聯晴公司於94年3月21日起公告實施「實力敘薪制度」（
  電子郵件，原法院調解卷15-16頁）。
(四)上新聯晴公司於94年4月20日補足庚○○等人等3月份短發之款
  項（兩造不爭）。
(五)上新聯晴公司因盤點發覺與庫存數量不符，乃要求庚○○等5
  人（未含乙○○、辛○○2人）負保管責任，賠償盤點損失，
  金額分別為：庚○○4,670元、戊○○7,968元、壬○○9,613
  元、甲○○600元、己○○11,202元（兩造不爭）。
(六)上新聯晴公司自85年以前起（88年1月起適用勞基法）至93年5
  月31日止每日工作時間為10時30分至21時30分，自93年6月1日
  起改為每日10時至22時（兩造不爭）。
(七)如庚○○等人終止勞動契約為有理由，上新聯晴公司同意給付
  庚○○等人等93、94年度特休未休日數之工資，庚○○為17,5
  60元、乙○○為16,659元、戊○○為15,227元、壬○○為34,6
  35元、甲○○為20,780元、己○○為19,106元、辛○○為15,1
  44元（兩造不爭，本院卷123頁）。
(八)戊○○於服兵役期間之年資不算入服務總年資（兩造不爭）。
四本件爭點及本院判斷
(一)庚○○等人以上新聯晴公司未經勞方同意片面實施「實力敘薪
  制度」，並短付94年3月份薪資為由，終止兩造勞動契約，是
  否有理由？
  按雇主不依勞動契約給付工作報酬，或違反勞動契約或勞工法
  令，致有損害勞工權益之虞者，勞工得不經預告終止勞動契約
  ，勞基法第14條第1項第5款、第6款定有明文。又依勞基法施
  行細則第7條第3款規定，工資之議定、調整、計算、結算及給
  付之日期與方法有關事項，應於勞動契約書由勞資雙方自行約
  定，故有關工資之變更應由勞雇雙方合意為之，尚難由雇主單
  方決定，縱令雇主係全面性調降所屬勞工之薪資者亦同。次按
  默示之承諾，必依要約受領人之舉動，或其他情事足以間接推
  知其有承諾之意思者，始得認之，若單純之沉默，則除依交易
  上之慣例或特定人間之特別情事，足認為承諾者外，不得認為
  承諾，最高法院21年上字第1598號、29年上字第762號判例可
  資參照。查，
1.上新聯晴公司94年3月21日公告實施之「實力敘薪制度」，其
  內容依上新聯晴公司人事課長侯俊安通知所屬員工及各級主管
  之電子郵件，上新聯晴公司於94年3月初已另行重新核定員工
  保障薪資額，而主管部分乃以核定之全薪乘以0.85為其保障薪
  資額，此有其主旨為新制薪資實施─預付薪資發放通知及3月
  薪資發放說明─主管篇之電子郵件在卷可憑（見原法院調解卷
  15 、16頁），並參以上新聯晴公司94年營業處薪資結構調整
  案報告內容（見原法院重勞訴字卷133-135頁），各級人員之
  保障底薪之訂定係根據93年11月及12月兩個月之表現作為核定
  之標準，惟實發之薪資則以實績達成毛利額決之，可知「實力
  敘薪制度」乃以銷售績效作為薪資計算之依據，且依上述94年
  營業處薪資結構調整案報告之附表2毛利額實績達成表顯示，
  最高薪資額（60,000元）為保障底薪額（16,000元）之3.75倍
  （兩者差距達2.75倍），業績多寡影響勞工應領薪資數額甚鉅
  ，尚非一般獎懲制度可差比擬。是「實力敘薪制度」因已涉及
  勞雇原約定工資之調整，自應經勞資雙方合意為之。上新聯晴
  公司雖辯稱：伊公司實施「實力敘薪制度」前，於93年12月1
  日公告「實力敘薪制度」自94年1月1日起生效，庚○○等人於
  93年12月間即已知悉未為反對表示，且於「實力敘薪制度」生
  效後，照常上下班，應認庚○○等人已默示同意伊公司「實力
  敘薪制度」云云。惟上新聯晴公司係94年3月21日公告實施「
  實力敘薪制度」，並於94年4月5日依新制核發庚○○等人94年
  3月份之薪資，為兩造所不爭執，而上新聯晴公司人事課長侯
  俊安於原法院亦證稱：於94年4月5日發放薪水時，庚○○等人
  即表示薪資受到影響，向公司反應不同意這個制度，上新聯晴
  公司公司於4月10日制定一個意願書，向各門市店員工說明等
  語（見原法院重勞訴字卷221頁反面），足見上新聯晴公司係
  於實施「實力敘薪制度」核發94年3月份之薪資後，始寄送意
  願書徵詢員工意見，並非在「實力敘薪制度」實施前已個別徵
  詢員工係選擇適用新制或維持原薪資制度。又上新聯晴公司於
  實施「實力敘薪制度」前既僅說明及宣導該制度，並未個別徵
  詢員工是否同意，參酌庚○○等人於「實力敘薪制度」實施當
  月即已向上新聯晴公司明確表示不同意該制度之實施，則縱使
  庚○○等人於實施「實力敘薪制度」前未曾向上新聯晴公司表
  示反對之意思，亦難以庚○○等人單純之沈默而認庚○○等人
  已同意上新聯晴公司實施「實力敘薪制度」。
2.上新聯晴公司於94年4月5日支付予庚○○等人3月份薪資時，
  各短少給付庚○○2,305元、乙○○3,750元、戊○○3,300元
  、壬○○4,405元、甲○○3,155元、己○○3,670元、辛○○
  3,160元，至94年4月20日上新聯晴公司始補發庚○○等人前開
  短發之薪資，為兩造所不爭執（如上述不爭事實(四)）。上新聯
  晴公司雖辯稱：兩造於94年4月11日協商時已達成伊公司於94
  年4月20日補發3月份短付之薪資，庚○○等人回公司上班之協
  議，伊公司並已補足短付薪資，庚○○等人不得再以伊公司片
  面實施「實力敘薪制度」，短付94年3月份薪資為由，依勞基
  法第14條第5款、第6款之規定，終止勞動契約，且縱使伊公司
  有短發薪資之情況，庚○○等人損失亦屬微小，渠等據此終止
  勞動契約請求資遣費，顯屬權利濫用云云。惟上新聯晴公司所
  稱兩造協商已達共識乙節，為庚○○等人所否認，上新聯晴公
  司復無法舉證以實其說，且依上新聯晴公司94年4月16日寄送
  庚○○等人之存證信函謂「‥‥雖然（4月11日）會議結果，
  雙方並無具體共識」等語，有存證信函在卷可憑（見原法院重
  勞訴字卷84-94頁），亦難認兩造於94年4月11日協商時有達成
  共識。另甲○○於上新聯晴公司94年4月10日調查時，已表明
  不同意參加「實力敘薪制度」，上新聯晴公司雖於同年月12日
  公告：「‥‥(1)同意參加新制（即「實力敘薪制度」）人員，
  94年3、4月薪資經換算，如高於原薪，採新制發放；如低於原
  薪，照原薪發放。(2)不同意參加新制（未選擇者視同不參加）
  ，薪資照原薪發放。」，惟上開公告顯係事後所為，甲○○否
  認於填寫意願書時已知上情，上新聯晴公司亦未舉證證明甲○
  ○事後同意其所採行之上開薪資雙軌制，有意願書、公告可憑
  （見原法院重勞訴字卷31、83頁）。又勞基法第14條第1項所
  列勞工得不預告終止勞動契約，其旨乃因勞動契約為繼續性契
  約，相較於一次性給付契約而言，更重視雙方間之信任，而為
  使勞動契約成為長期而穩定，遂發展出勞工與雇主之間相互忠
  誠以及照顧的權利義務關係，倘雇主一方片面破壞契約而違反
  上開忠誠照顧義務，法律即賦予勞方有終止契約之權限。且因
  「實力敘薪制度」乃以業績多寡決定勞工應領薪資數額，高低
  差距可達2.75倍，影響勞工權益自屬甚鉅。是庚○○等人以上
  新聯晴公司片面實施「實力敘薪制度」為終止勞動契約之事由
  ，尚難謂係權利濫用。
3.庚○○等6人（未含甲○○）已於94年4月6日以上新聯晴公司
  片面實施「實力敘薪制度」違反勞動契約，終止勞動契約及請
  求給付資遣費，並催告上新聯晴公司於同年月10日前回應，有
  存證信函在卷可按（見本院卷97-110頁），而嗣庚○○等6人
  與上新聯晴公司於同年月11日協商後，雙方並未達成共識，如
  上述。嗣庚○○等人於94年4月14日以上新聯晴公司短發94年3
  月份薪資為由，向上新聯晴公司為終止勞動契約之意思表示，
  ，並請上新聯晴公司於同年月15日前派員與渠等交接完畢，有
  存證信函、掛號郵件執據在卷可稽（見原法院調解卷62-65頁
  、重勞訴字卷143、144頁）。上新聯晴公司雖辯稱：其係94年
  4月18日始接獲上開存證信函云云，惟庚○○等人除甲○○係
  94年4月12日、乙○○係同年月17日交接外，餘均於同年月15
  日與上新聯晴公司人員辦理交接完畢，而上新聯晴公司亦以庚
  ○○等人於94年4月15日離職，辦理勞工保險之退保，有職務
  交接聲明書及退保申請書在卷可按（見原法院調解卷13、14頁
  ，本院卷46-53、120、121頁），參以庚○○等人於同日以上
  新聯晴公司之和平西路分公司、民生分公司、建國分公司、三
  重重新分公司為副本收受人之同一內容存證信函，已於同年月
  14日、15日到達，足見庚○○等人終止之意思表示應至遲於94
  年4月15日前到達上新聯晴公司。
4.本件上新聯晴公司未經庚○○等人同意片面公告調整渠等薪資
  給付內容，金額並有減少，如上述，顯已違反原勞動契約關於
  薪資之約定及勞基法關於工資應由勞雇雙方議定之規定，且經
  溝通後，兩造仍未達成協議，上新聯晴公司亦未立即補回庚○
  ○等人之薪資。因此，庚○○等人以上新聯晴公司有勞基法第
  14條第1項第5款、第6款情事而發函終止其等與上新聯晴公司
  間之勞動契約，自屬合法。上新聯晴公司於庚○○等人終止勞
  動契約前並未補足短發之薪資，且庚○○等人對於上新聯晴公
  司所為至94年4月20日始補足薪資之意思表示亦未同意。縱上
  新聯晴公司事後於94年4月20日補足庚○○等人薪資差額，亦
  無礙於庚○○等人之前終止勞動契約之效力。
(二)庚○○等人得請求資遣費之數額為何？
  按勞工依勞基法第14條第1項不經預告終止契約，得依同法第
  17條請求雇主發給資遣費，同法第14條第4項定有明文。又依
  勞基法第17條規定，雇主於終止勞動契約時，應依下列規定發
  給勞工資遣費：一在同一雇主之事業單位繼續工作，每滿一年
  發給相當於一個月平均工資之資遣費；二依前款計算之剩餘月
  數，或工作未滿一年者，以比例計給之，未滿一個月者以一個
  月計，同法第17條亦定有明文。次按勞工工作年資自受僱之日
  起算，適用勞基法前之工作年資，其資遣費及退休金給與標準
  ，依其當時應適用之法令規定計算；當時無法令可資適用者，
  依各該事業單位自訂之規定或勞雇雙方之協商計算之；適用勞
  基法後之工作年資，其資遣費及退休金給與標準，依第17條及
  第55條規定計算，勞基法第84條之2定有明文。再按勞基法所
  稱勞工工作年資，係指勞工於事業單位從事工作之年資，修正
  前兵役法第45條（即現行法第44條）第1款雖規定在營服役期
  間，職工保留底缺年資，惟此僅指勞工服役前後在同一事業單
  位從事工作之年資應予併計而言勞工在營服役期間，既未於事
  業單位從事工作，除另有規定或別有約定外，自不能計入其工
  作年資，最高法院91年度台上字第2260號民事判決意旨可資參
  照。查，
1.庚○○等人終止兩造勞動契約係屬合法，已如前述，則依勞基
  法第14條第4項準用同法第17條規定，庚○○等人自得請求上
  新聯晴公司給付資遣費。又有關資遣費之計算方式，庚○○等
  人雖主張自渠等任職時起算工作年資，惟上新聯晴公司係於88
  年1月起始適用勞基法，於適用前，就資遣費給與標準，並無
  相關法令規定，而綜觀上新聯晴公司於88年1月以前制定之員
  工守冊（工作規則）（見原法院重勞訴字卷96-116頁），其中
  第9節有關解職、辭職、資遣、免職（解僱）等規定，並無記
  載資遣費給與之標準，兩造間復無協商計算資遣費給與之標準
  ，為兩造所不爭，揆諸前開規定，庚○○等6人（戊○○除外
  ）得請求之資遣費之工作年資計算應自88年1月起算。至於庚
  ○○等人所提另案上新聯晴公司與第三人吳慧珠之民事判決書
  （見原法院重勞訴字卷145- 149頁），上新聯晴公司雖於該案
  件中不爭執吳慧珠工作年資自到職日起算，惟此係另案訴訟，
  要與本件庚○○等人請求無涉，庚○○等人主張本件資遣費應
  自到職日起算工作年資，洵非有據。另戊○○於85年8月6日起
  任職上新聯晴公司，至87年6月8日服役，迄至89年11月1日又
  在上新聯晴公司復職，為兩造所不爭（如上述不爭事實(一)）。
  惟戊○○得請求之資遣費之工作年資並非自到職日起算，如上
  述。又其自88年1月至89年10月止並未在上新聯晴公司處從事
  工作，該段期間自不能計入其工作年資，亦為其所不爭（如上
  述不爭事實(八)）。因此，戊○○之工作年資應自89年11月1日
  復職之日起算。另上新聯晴公司雖以：庚○○等人終止勞動契
  約之存證信函係於94年4月18日到達伊公司，而渠等在此之前
  均已辦理交接完畢，渠等係自動離職，伊公司並無給付資遣費
  之義務云云。惟庚○○等人終止勞動契約之意思表示應於94年
  4月15日前到達上新聯晴公司，如上述。況庚○○等人自94年4
  月6日存證信函，即主張上新聯晴公司違反勞動契約，並請求
  上新聯晴公司給付資遣費，兩造為此並於同年月11日進行協商
  未果，已如上述，故尚難僅以庚○○等人事後離職辦理交接，
  而遽認渠等已無意請求上新聯晴公司給付資遣費。
2.綜上，庚○○等人得請求之資遣費，除戊○○自89年11月1日
  起算外，其餘庚○○等6人均自88年1月起算，均至94年4月15
  日庚○○等人終止勞動契約止，戊○○之工作年資應為4年6月
  （即4又1/2年），其餘庚○○等6人之工作年資則均為6年4月
  （即6又1/3年）。又庚○○等人離職前6個月之平均工資分別
  為庚○○30,305元、乙○○33,500元、戊○○34,000元、壬○
  ○40,365元、甲○○31,155元、己○○34,370元、辛○○31,1
  60元，為兩造所不爭（如上述不爭執事實(二)）。依此計算結果
  ，庚○○得請求之資遣費為191,932元（30,305×6又1/3，元
  以下四捨五入〈下同〉），乙○○為212,167元（33,500×6又
  1/3），壬○○為255,645元（40,365×6又1/3），戊○○為15
  3,000元（34,000×4又1/2），己○○為217,677元（34,370×
  6又1/3），甲○○為197,315元（31,155×6又1/3），辛○○
  為197,347元（31,160×6又1/3）。
(三)上新聯晴公司得否以盤點損失為由，扣減庚○○等人薪資？
  按雇主不得預扣工資作為違約金或損害賠償費用，勞基法第26
  條定有明文，惟該條所謂之預扣，係指損害尚未發生（即日後
  是否發生不確定者而言），雇主不得扣留一定數額之工資，作
  為日後發生不測之損害求償之保障者而言。查，上新聯晴公司
  因盤點發覺與庫存數量不符，乃要求庚○○等5人（未含乙○
  ○、辛○○2人）負保管責任，賠償盤點損失，金額分別為：
  庚○○4,670元、戊○○7,968元、壬○○9,613元、甲○○600
  元、己○○11,202元之事實，為兩造所不爭（如上述不爭事實
  (五)），並有上新聯晴公司提出之簽呈、營業店發現商品遺失及
  盤點盤損之賠償辦法、營業處遺失商品處理辦法可參（見原法
  院重勞訴字卷162-166頁）。且上新聯晴公司為家電、電腦等
  3C零售業者，其為避免家電產品遭竊，公告營業店發現商品遺
  失及盤點盤損之賠償辦法、營業處遺失商品處理辦法，課以營
  業店員之保管責任，係營運管理所必要。縱上新聯晴公司上開
  賠償辦法及處理辦法未向主管機關報備，亦不影響上述辦法乃
  上新聯晴公司本於其指揮監督之權限制訂工作規則之效力。又
  盤點損失乃上新聯晴公司就已發生之損害，要求營業店員負保
  管之損失賠償責任，則上新聯晴公司以之作為損害賠償請求，
  並於庚○○等人日後所領薪資內主張抵銷扣除，於法並無不合
  。況庚○○等人於領得薪資時既未對扣除金額或扣除原因有所
  爭執，於本件再行主張上新聯晴公司預扣工資，或盤點損失辦
  法未經報備及渠等同意，盤點損失非可歸責於渠等云云，尚非
  可採。因此，庚○○等人請求上新聯晴公司返還因扣除盤點損
  失而短付之薪資云云，要屬無據。
(四)上新聯晴公司是否應給付加班工資？
  按勞基法第21條第1項規定：工資由勞雇雙方議定之，但不得
  低於基本工資。故勞雇雙方約定採較高日薪含例、休假日、延
  時工資方式，勞工每月薪資所得又未低基本工資加計延時工資
  及例、休假日之工資總額時，即未違反勞基法之規定，於當事
  人契約自由之原則下，其約定自非法之不許，勞工若已同意雇
  主給付薪資之方式，即應受拘束。查，
1.休假加班部分：
　依上新聯晴公司員工守冊第4章工作規則第3節第2條規定：「
  營業店、配送中心員工之各月休假總日數，依『年度休假日數
  排定』，作息採輪休制」（見原法院重勞訴字卷106頁），及
  庚○○等人所提上新聯晴公司93年休假日數計劃說明二、B記
  載：「總公司除配送中心同營業店採排休外．．．」、說明三
  記載：「93年度營業店、配送中心全年休假日數編排如下．．
  ．。」等語（見原法院調解卷66頁），可知上新聯晴公司營業
  店員工係依休假日數輪流排定休假日，並非依上新聯晴公司公
  告之休假表進行休假。且庚○○等人就渠等主張已排定休假而
  未休部分，亦未提出任何證據證明確有應休未休之加班事實。
  因此，庚○○等人依上新聯晴公司93年休假日數計劃，主張其
  等有假日加班之事實，請求上新聯晴公司給付假日加班工資，
  尚非足取。
2.延時工資部分：
庚○○等人自任職時起，兩造即約定每日工作時間為上午10時
  30分至下午9時30分，庚○○等人領得之每月薪資就上開工作
  時間部分不另計加班費，為兩造所不爭，並有員工守冊規定之
  營業店作息時間在卷可參（見原法院重勞訴字卷105頁），應
  認兩造於訂立勞動契約時已合意庚○○等人每月薪資係包含上
  開工作時間。縱上新聯晴公司於88年1月適用勞基法後，因兩
  造並未就勞動條件重新議定，且以庚○○等人主張每日加班4
  小時，每月22日計算，庚○○等人之每月工資扣除每日延時工
  資後，並未低於原法定基本工資15,840元（計算方式如原判決
  附表），亦為兩造所不爭，是兩造勞動契約原約定之勞動條件
  於適用勞基法後因並未違反勞基法之最低標準，仍屬有效。
又上新聯晴公司自93年6月1日起，單方將上揭每日工作時間延
  長為自上午10時起至下午10時止，庚○○等人領得之每月薪資
  就上開工作時間超過8小時部分亦不另計加班費等事實，為兩
  造所不爭（如上述不爭事實(六)）。上新聯晴公司未經勞僱雙方
  協議即自行將每日工作時間延長一小時，乃單方變更勞動條件
  ，雖有違兩造勞動契約之約定，庚○○等人依法固可於30日內
  終止兩造勞動契約（勞基法第14條第1項第6款、第2項規定參
  照），惟上新聯晴公司所變更者乃庚○○等人之正常工作時間
  ，其並無要求庚○○等人加班之意，而庚○○等人就上新聯晴
  公司擅自延長之工作時間，亦本無遵循之義務，是渠等就上開
  延長之工作時間尚無請求上新聯晴公司給付加班費之權利。況
  庚○○等人不僅未於30日內為終止契約之意思表示，且於本件
  94年4月15日為終止意思表示前之逾10個月期間均未曾就此表
  示異議，應認渠等已默示同意上新聯晴公司自93年6月1日後所
  給付之每月薪資係包含上開工作時間內超過8小時部分之工資
  在內。又庚○○等人之每月工資扣除每日延時工資後，並未低
  於原法定基本工資15,840元，如上述，則庚○○等人主張每日
  工作時間超過8小時，上新聯晴公司應給付延時工資云云，亦
  不足採。
(五)綜上所述，上新聯晴公司除應給付庚○○等人上述資遣費外，
  連同其不爭執之應付庚○○等人93年、94年特休未休工資日數
  之工資：庚○○17,560元、乙○○16,659元、戊○○15,227元
  、壬○○34,635元、甲○○20,780元、己○○19,106元、辛○
  ○15,144元（如上述不爭事實(七)），合計上新聯晴公司應給付
  庚○○209,492元（17,560元＋191,932元）、乙○○228,826
  元（16,659元＋212,167元）、戊○○168,227元（15,227元＋
  153,000元）、壬○○290,280元（34,635元＋255,645元）、
  甲○○218,095元（20,780元＋197,315元）、己○○236,783
  元（19,106元＋217,677元）、辛○○212,491元（15,144元＋
  197,347元）。
五綜上，庚○○等人主張因上新聯晴公司未依勞動契約給付報酬
  ，及違反兩造勞動契約，終止勞動契約等語，尚非全然無據。
  因此，庚○○等人依終止勞動契約後之法律關係，請求上新聯
  晴公司應給付渠等資遣費及特休未休工資日數之工資，計為庚
  ○○209,492元、乙○○228,826元、戊○○168,227元、壬○
  ○290,280元、甲○○218,095元、己○○236,783元、辛○○
  212,491元，及均自起訴狀繕本送達上新聯晴公司之翌日即94
  年6月18日起至清償日止，按年息5%計算之利息，為有理由。
  庚○○等人逾上開範圍之請求，暨請求上新聯晴公司返還工資
  差額及給付超時加班費之工資，為無理由。原判決就辛○○部
  分，僅命上新聯晴公司給付辛○○196,992元本息，尚有不足
  。原審就上開應予准許金額中355元本息部分，所為辛○○敗
  訴判決及駁回假執行之聲請，尚有未洽。辛○○上訴論旨指摘
  原判決此部分不當，求予廢棄改判，為有理由，爰廢棄改判如
  主文第二項所示。又原審就戊○○、己○○請求超過上開應准
  許部分，為上新聯晴公司敗訴判決，並為假執行之宣告，亦有
  未洽。上新聯晴公司上訴意旨就此部分指摘原判決不當，求予
  廢棄改判，為有理由，爰廢棄改判如主文第三項所示。至原審
  就庚○○等人上開應准許部分，判命上新聯晴公司如數給付，
  及就庚○○等人之請求不應准許部分，所為庚○○等人敗訴判
  決，並駁回其假執行之聲請，經核並無違誤。兩造各就其敗訴
  部分上訴，指摘原判決不當，求予廢棄改判，均為無理由，應
  駁回其上訴。復依民事訴訟法第389條第1項第5款規定，依職
  權宣告假執行者，其金額或價額之計算，以各個判決所命給付
  之金額或價額為準，以一訴主張數項標的與「共同訴訟」，其
  合併判決者，應合併計算其金額或價額，以定其得否依職權宣
  告假執行（楊建華著民事訴訟法實務問題研究第303頁，76年2
  月版）。原判決准庚○○等人請求部分，合計金額已逾500,00
  0元，竟仍依民事訴訟法第389條第1項第5款規定，職權宣告假
  執行，於法尚有未合，應併予廢棄，改依聲請為附條件之准、
  免假執行之宣告。又辛○○及上新聯晴公司之上訴雖均為一部
  勝訴、一部敗訴，然本院酌量其廢棄部分僅為其資遣費計算之
  平均工資略有出入，金額差距不大等情，爰仍命兩造各負擔第
  二審訴訟費用。
六本件法律關係已經明確，兩造其餘主張及舉證，無礙本院判斷
  ，爰不再一一論述，附此敘明。
七據上論結，本件辛○○、上新聯晴公司之上訴各為一部有理由
  ，一部無理由，庚○○、乙○○、戊○○、壬○○、甲○○、
  己○○之上訴均為無理由。爰依民事訴訟法第450條、第449條
  第1項、第79條、第463條、第390條第2項、第392條，判決如
  主文。
中　　華　　民　　國　　96　　年　　8 　　月　　 7　　日
                    勞工法庭
                        審判長法　官  黃熙嫣
　　　　　　　　　　  　　　　法　官  呂太郎
　　　　　　　　　　　  　　　法　官  楊力進
正本係照原本作成。
如不服本判決，應於收受送達後20日內向本院提出上訴書狀，其
未表明上訴理由者，應於提出上訴後20日內向本院補提理由書狀
（均須按他造當事人之人數附繕本）上訴時應提出委任律師或具
有律師資格之人之委任狀；委任有律師資格者，另應附具律師資
格證書及釋明委任人與受任人有民事訴訟法第466條之1第1項但
書或第2項（詳附註）所定關係之釋明文書影本。
中　　華　　民　　國　　96　　年　　8 　　月　　14　　日
　　　　　　　　　　　　　　　書記官  蕭進忠
附註：
民事訴訟法第466條之1（第1項、第2項）：
對於第二審判決上訴，上訴人應委任律師為訴訟代理人。但上訴
人或其他法定代理人具有律師資格者，不在此限。
上訴人之配偶、三親等內之血親、二親等內之姻親，或上訴人為
法人、中央或地方機關時，其所屬專任人員具有律師資格並經法
院認為適當者，亦得為第三審訴訟代理人。
